【裁判字號】    91,交易,100
【裁判日期】    920805
【裁判案由】    過失傷害
【裁判全文】
臺灣苗栗地方法院刑事判決                        九十一年度交易字第一號
    公  訴  人  臺灣苗栗地方法院檢察署檢察官
    被      告  甲○○
右列被告因過失傷害案件，經檢察官聲請以簡易判決處刑（九十一年度偵字第二六五
三號），本院認不宜以簡易判決處刑，改依通常程序，判決如左：
    主  文
甲○○因過失傷害人致重傷，處有期徒刑伍月，如易科罰金以參佰元折算壹日。
    事  實
一、甲○○於民國九十一年一月一日晚上九時二十五分許，駕駛原停在苗栗縣苗栗市
    設有分向限制線（按即雙黃線）之恭敬路三十九號對面北向車道路旁之車號ＭＩ
    ─五二七三號自用小貨車，欲迴轉往南向車道行駛，原應注意汽車在劃有分向限
    制線之路段不得迴車，竟在該處迴車（按簡易判決處刑書未認定此過失原因），
    又因無法一次完成迴轉，乃再倒車以完成迴轉，於倒車之際，本應注意須謹慎緩
    慢後倒，並注意其他車輛及行人，當時雖為夜間，但有照明，道路又係直路，路
    面乾燥、無缺陷、亦無障礙物，視距良好，並無不能注意之情事。竟疏未注意北
    向車道來車，而貿然倒車。適乙○○駕駛車號ＢＸＣ─七三五號重型機車，沿苗
    栗市○○路北向車道行經上開路段，亦疏未注意汽車行駛時，駕駛人應注意車前
    狀況，並隨時採取必要之安全措施，且行車速度依標誌或標線之規定，無標誌或
    標線者，在市區道路時速不得超過四十公里（按此係行為時之規定，現已提高至
    五十公里），其當時亦無不能注意之情事，乃未注意車前狀況，貿然以時速四十
    至五十公里之速度超速前行，致二車發生碰撞，乙○○因之人車倒地，受有頭部
    外傷併顱內出血並致嗅覺喪失之重傷害。甲○○於肇事後，對於未發覺之罪，向
    承辦警員自首並願接受裁判。
二、案經乙○○訴由苗栗縣警察局苗栗分局報請臺灣苗栗地方法院檢察署檢察官聲請
    以簡易判決處刑。
    理  由
一、訊據被告甲○○坦承有於上開時地駕駛自用小貨車於雙黃線不能迴轉處迴轉，與
    乙○○所騎乘的機車發生車禍，乙○○因該車禍受有傷害等情不諱，核與乙○○
    指述車禍情節相符，並有道路交通事故調查報告表、現場及車損照片十一幀、財
    團法人長庚紀念醫院（下稱長庚醫院）及行政院國軍退除役官兵輔導委員會台中
    榮民總醫院（下稱台中榮民總醫院）診斷證明書等附卷可稽。足見被告上開自白
    部分（即不得於雙黃線迴轉而迴轉致與乙○○發生車禍，致其受一般傷害之事實
    ）確與事實相符。惟被告否認有過失致重傷害之犯行，辯稱：迴轉時，因無法一
    次完成，再倒車完成迴轉，當時車子後面有超過雙黃線一點點，在迴轉時，乙○
    ○所騎乘的機車尚未到來。於停止換擋時，乙○○騎乘的機車速度很快擦撞到我
    的車子，然後撞到停在路邊的車子。撞擊時我的車子是處於停止中，撞擊點是車
    尾超過雙黃線的部分。再者，乙○○在長庚醫院就診時，應可發覺嗅覺的問題，
    但現在已很難認定是否因本件車禍造成嗅覺喪失，且長庚醫院亦未肯定被害人的
    嗅覺是永久喪失云云。經查：
    （一）汽車在劃有分向限制線之路段不得迴車，另汽車倒車，應謹慎緩慢後倒，
          並應注意其他車輛及行人，道路交通安全規則第一百零六條第二款、第一
          百十條第二款分別定有明文。被告自承在劃有雙黃線不得迴車之處迴車（
          本院九十二年一月十六日筆錄參照），已有過失。且其因一次無法迴轉，
          再以倒車方式完成迴轉，於倒車之際，於對向車道有機車前來時，理應讓
          其先行，待無車輛、行人時，再為倒車。但其並未如此，仍為倒車，且車
          尾又超過雙黃線（本院同上日筆錄參照）。因此，【即令】被告之自用小
          貨車當時是處於停止狀態，亦已妨礙到對向車道的行車安全。再者，被告
          自承本件車禍的撞擊點就是其車尾超過雙黃線部分（本院同上日筆錄參照
          ），足見被告當時確未注意其他車輛，讓其先行。至於乙○○當時之車速
          ，即令其在本院訊問時自承約四十至五十公里（本院苗交簡卷第十七頁參
          照），超速亦有過失，但仍無法解免被告的過失責任。
    （二）本件車禍發生後，乙○○被送至長庚醫院急診，九十一年四月三日回診時
          ，主訴自九十一年一月受傷後嗅覺喪失，當時診斷為外傷性嗅覺喪失，另
          嗅覺喪失目前本院尚無客觀之診斷儀器，此後乙○○即未再回診，故無法
          評估其預後，有該院九十二年五月六日（九二）長庚院法字第０四九三號
          函在卷可稽。依上開函文可知，乙○○之嗅覺喪失確係因「外傷」所造成
          。且長庚醫院未肯定其嗅覺喪失是否為永久喪失，是因該院尚無客觀之診
          斷儀器。因此乙○○未再回診，轉至台中榮民總醫院就醫，依該院出具的
          函文：乙○○來院檢查時嗅覺已屬完全喪失，照經驗，回復嗅覺的可能性
          不大，其造成原因應與車禍頭顱受傷有關，有該院九十一年十二月二十七
          日中榮醫行字第０九一０００六０六三號函在卷可証。而依前開說明，莊
          志偉確因上開車禍受有頭部外傷併顱內出血等傷害。足見乙○○之嗅覺喪
          失確係因車禍頭顱受傷所造成，且嗅覺已屬完全喪失，回復的可能性不大
          。被告所辯乙○○之嗅覺喪失難以認定是本件車禍所造成，另長庚醫院亦
          未肯定乙○○的嗅覺是永久喪失云云，應不足採信。
    （三）再者，本件車禍的肇事原因，經送台灣省竹苗區車輛行車事故鑑定委員會
          鑑定結果，亦認定被告駕駛自用小貨車在分向限制線路段迴轉後，再倒車
          時，未謹慎緩慢後倒，並注意其他車輛為肇事原因，乙○○駕駛重機車超
          速行駛且未注意車前狀況為肇事次因，有該委員會九十二年三月三日竹鑑
          字第九二０一九八號函暨所附的鑑定意見書在卷可証。所認定之過失原因
          與上開說明相同。綜上所述，本件車禍在被告方面，確係因在分向限制線
          不得迴轉之路段迴轉，且因無法一次完成迴轉，再倒車以完成迴轉，於倒
          車之際，又未謹慎緩慢後倒，並注意其他車輛所造成，所辯均不足採信。
二、按汽車在劃有分向限制線之路段不得迴車，另汽車倒車，應謹慎緩慢後倒，並應
    注意其他車輛及行人，且汽車行駛時，駕駛人應注意車前狀況，並隨時採取必要
    之安全措施，道路交通安全規則第一百零六條第二款、第一百十條第二款及第九
    十四條第三項分別定有明文。再者，行車速度依標誌或標線之規定，無標誌或標
    線者，在市區道路時速不得超過四十公里，修正前同規則第九十三條第一項第一
    款亦有明文。查當時雖為夜間，但有照明，道路又係直路，路面乾燥、無缺陷、
    亦無障礙物，視距良好，有前開道路交通事故調查報告表可稽。被告當時並無不
    能注意之情事，詎其應注意，並能注意，而未注意，在劃有分向限制線之路段迴
    車，且因無法一次完成迴轉，再倒車以完成迴轉，於倒車之際，又未謹慎緩慢後
    倒，並注意其他車輛及行人，致與未注意車前狀況，且超速行駛由乙○○駕駛的
    重型機車發生碰撞，乙○○因之人車倒地，受有前開傷害，自有過失。且乙○○
    確係因上開車禍受傷，其間並有相當因果關係。再者毀敗語能、味能、或嗅能，
    為刑法第十條第四項第三款所稱的重傷害。乙○○因上開車禍，嗅覺完全喪失，
    回復嗅覺的可能性不大，其造成原因應與車禍頭顱受傷有關，有台中榮民總醫院
    上開函文在卷可憑。乙○○之嗅覺既已完全喪失，回復的可能性不大，自係刑法
    第十條第四項第三款所稱之重傷害。本件事証明確，被告犯行應堪認定。
三、核被告駕駛自用小貨車因過失傷害乙○○，致其受重傷，係犯刑法第二百八十四
    條第一項後段之過失致重傷罪。起訴書雖認被告涉犯刑法第二百八十四條第一項
    前段之過失傷害罪，惟公訴檢察官已當庭更正起訴法條為刑法第二百八十四條第
    一項後段之過失致重傷罪，且此係事實之擴張，無須變更法條。被告於車禍發生
    後對於未發覺之罪向警方報案，並願接受裁判（偵字第二六五三號卷第四頁參照
    ）。雖其在本院訊問、審理時均否認過失「致重傷害」犯行，惟行為是否構成犯
    罪，係由法院認定，被告既向偵查機關報告車禍之事實，即應認其已自首（司法
    院七十二年四月三十日【七十二】廳刑一字第三七六號函參照），故依刑法第六
    十二條前段規定減輕其刑。爰審酌被告前無不良素行（有台灣苗栗地方法院檢察
    署刑案資料查註紀錄表及台灣高等法院被告全國前案紀錄表各一份在卷可憑）、
    本件車禍過失情節之輕重、造成乙○○之傷害程度、犯後僅坦承部分事實，且未
    賠償被害人之態度及告訴人乙○○本身亦有過失暨公訴檢察官以被告事後態度良
    好，與告訴人間雖因和解金額過大而無法達成和解，但被告並非完全無和解誠意
    而請求從輕量刑（詳論告書）等一切情狀，量處如主文所示之刑，並諭知易科罰
    金之折算標準。
據上論斷，應依刑事訴訟法第四百五十二條、第二百九十九條第一項前段、刑法第二
百八十四條第一項後段、第六十二條前段、第四十一條第一項前段、罰金罰鍰提高標
準條例第一條前段、第二條，判決如主文。
本案經檢察官李基彰到庭執行職務。
中        華        民        國     九十二   年     八     月    五    日
                                      台灣苗栗地方法院交通法庭
                                            法  官  劉  興  浪
右正本證明與原本無異。
如不服本判決，應於收受本判決後十日內，向本院提出上訴狀（須附繕本），上訴於
台灣高等法院台中分院。
                                            書記官  黃  士  益
中        華        民        國     九十二   年     八     月    五    日
附錄論罪科刑法條
刑法第二百八十四條第一項：
因過失傷害人者，處六月以下有期徒刑、拘役或五百元以下罰金，致重傷者，處一年
以下有期徒刑、拘役或五百元以下罰金。


司法院資訊處製作；財團法人民間司法改革基金會備份。
